臺灣臺中地方法院刑事判決　　　　　　　100年度智訴字第9號
公　訴　人　臺灣臺中地方法院檢察署檢察官
被　　　告　陳嘉勛
　　　　　　鄭仲男
上列被告因違反著作權法等案件，經檢察官提起公訴（99年度偵
字第24276 號），被告就被訴事實為有罪之陳述，經本院告知簡
式審判程序之旨，並聽取當事人之意見後，本院合議庭裁定改以
簡式審判程序審理，判決如下：
    主  文
陳嘉勛共同犯行使偽造私文書罪，處有期徒刑捌月。緩刑貳年，
並向指定之政府機關、政府機構、行政法人、社區或其他符合公
益目的之機構或團體，提供肆拾小時之義務勞務；緩刑期間付保
護管束。扣案之盜版遊戲光碟貳佰參拾貳片，均沒收。
鄭仲男共同犯行使偽造私文書罪，處有期徒刑陸月，如易科罰金
，以新臺幣壹仟元折算壹日。緩刑貳年，並向指定之政府機關、
政府機構、行政法人、社區或其他符合公益目的之機構或團體，
提供肆拾小時之義務勞務；緩刑期間付保護管束。扣案之盜版遊
戲光碟貳佰參拾貳片，均沒收。
    犯罪事實及理由
一、犯罪事實：
    陳嘉勛、鄭仲男受僱於真實姓名年籍不詳自稱「賴先生」之
    成年男子，在址設臺中市○○區○○街27號之「正大玩具店
    」擔任店員，負責販賣電視遊樂器、週邊商品及遊戲光碟。
    (一)渠等明知所販賣光碟內之遊戲軟體，分別係臺灣光榮特庫
    摩股份有限公司（原名臺灣光榮綜合資訊股份有限公司，下
    稱光榮公司）、日商新力電腦娛樂股份有限公司（下稱新力
    公司）享有著作財產權之電腦程式著作，尚在著作財產權存
    續期間內。而所販賣之盜版遊戲光碟，均為未經上開著作權
    人之同意或授權而擅自重製者，屬侵害著作財產權之光碟重
    製物。(二)復明知如附件一所示「koei及圖」、附件二所示「
    PlayStation 」、「PS設計圖」，分別係光榮公司、新力公
    司向我國經濟部智慧財產局申請註冊，於專用期間內，就指
    定錄有電腦遊戲程式之光碟等商品取得商標權，現仍在商標
    專用期限內，且該等商標均在電腦遊戲軟體業享有極高知名
    度，為相關消費大眾所熟知，未經商標權人之同意或授權，
    不得販賣使用相同或近似商標之仿冒商品。(三)亦明知所販賣
    之盜版遊戲光碟，於電視遊樂器執行使用時，會顯示「koei
    及圖」、「PlayStation 」、「PS設計圖」等商標圖樣及授
    權文字，足以表明為光榮公司、新力公司享有著作財產權、
    商標權而製造、生產或授權之用意證明。詎陳嘉勛、鄭仲男
    與「賴先生」未經光榮公司、新力公司等著作權人與商標權
    人之同意或授權，竟共同基於散布侵害著作財產權之光碟重
    製物、販賣侵害商標權之商品、行使偽造準私文書之犯意聯
    絡，自民國99年間某時起，由「賴先生」將盜版遊戲光碟之
    外包裝圖樣抽出集合成目錄，置於上址店內供顧客翻閱選購
    ，再以每片盜版光碟新臺幣（下同）250 元之價格，並有買
    4 片送2 片之優惠，販售予不特定顧客；且販售之盜版遊戲
    光碟於電視遊樂器執行使用時，亦會顯示「koei及圖」、「
    PlayStation 」、「PS設計圖」等商標圖樣及授權文字，而
    以此方式侵害上開著作權人與商標權人之著作財產權與商標
    權，足以生損害於光榮公司、新力公司。嗣於99年7 月2 日
    上午10時15分許，經警方前往搜索，分別於上址店內扣得遊
    戲目錄2 本、帳冊3 本、訂購單2 張、電腦主機1 台（含1
    台DVD 燒錄器），及於陳嘉勛居住之臺中市○○區○○街37
    巷9 號205 室扣得盜版遊戲光碟232 片、電腦主機1 台（含
    1 台DVD 燒錄器）、空白光碟片6 片。
二、證據名稱：
    除增加被告於本院之自白外，餘均引用檢察官起訴書之記載
    （如附件）。
三、量刑之理由：
  (一)核被告2 人販賣盜版光碟之行為，均係犯著作權法第91條之
    1 第3 項之明知係侵害著作財產權之光碟重製物而散布罪；
    渠等未經商標權人之同意或授權，而販賣印有光榮公司「Ko
    ei及圖」及新力公司「PlayStation 」、「PS設計圖」商標
    圖樣之光碟，均係犯商標法第82條之非法販賣侵害商標權之
    商品罪；渠等販賣之盜版光碟，經讀取執行後會顯示上開商
    標圖樣及授權文字，均係犯刑法第216 條、第220 條、第21
    0 條之行使偽造準私文書罪。被告2 人均以一販賣盜版光碟
    之行為，同時觸犯上開3 罪名，為想像競合犯，均應依刑法
    第55條前段規定，從一重之行使偽造準私文書罪處斷。復按
    刑事法若干犯罪行為態樣，本質上原具有反覆、延續實行之
    特徵，立法時既予特別歸類，定為犯罪構成要件之行為要素
    ，則行為人基於概括之犯意，在密切接近之一定時、地持續
    實行之複次行為，倘依社會通念，於客觀上認為符合一個反
    覆、延續性之行為觀念者，於刑法評價上，即應僅成立一罪
    ，俾免有重複評價、刑度超過罪責與不法內涵之疑慮；學理
    上所稱「集合犯」之職業性、營業性或收集性等具有重複特
    質之犯罪均屬之，例如經營、從事業務、收集、販賣、製造
    、散布等行為概念者是，最高法院95年度台上字第1079號判
    決意旨可資參照。本件被告自99年間某日起至99年7 月2 日
    為警查獲止，行使偽造準私文書之行為，係在密集時間內以
    相同之方式持續進行，未曾間斷，具有反覆、延續實行之特
    徵，應認係集合犯，僅論以一罪。被告2 人就上開犯行，與
    真實姓名年籍不詳自稱「賴先生」之成年男子間，具有犯意
    聯絡及行為分擔，為共同正犯。
  (二)爰審酌被告陳嘉勛、鄭仲男散布侵害著作財產權之光碟重製
    物，侵害他人之著作財產權，損害著作財產權人之智慧結晶
    ，且未得商標權人之同意或授權，即販賣印有商標權人所有
    商標圖樣之商品，侵害他人之商標權，破壞我國保護智慧財
    產權之國際形象，行為殊屬不該；另兼衡渠等已於本院坦承
    犯行，並與被害人光榮公司及新力達成和解賠償損失，犯後
    態度尚可；暨渠等犯罪之動機、目的、手段、前無任何犯罪
    紀錄之品行、陳嘉勛高職畢業、鄭仲男五專肄業之智識程度
    、所生之損害等一切情狀，分別量處如主文第1 、2 項所示
    之刑，並就被告鄭仲男部分，諭知易科罰金之折算標準。
  (三)又被告2 人均未曾因故意犯罪受有期徒刑以上刑之宣告，有
    臺灣高等法院被告前案紀錄表在卷足憑，其因一時失慮致為
    本件犯行，信其經此偵審程序之教訓，已能知所警惕，而無
    再犯之虞，本院因認對被告2 人所宣告之刑，以暫不執行為
    適當，爰均併予宣告緩刑2 年，以勵自新。惟被告2 人任意
    侵害他人之智慧財產權，守法觀念顯有不足，為使被告於緩
    刑期間內，能深知戒惕，導正其行為與加強法治觀念，爰併
    宣告其於緩刑期間內，向指定之政府機關、政府機構、行政
    法人、社區或其他符合公益目的之機構或團體，提供40小時
    之義務勞務，並依刑法第93條第1 項第2 款之規定，於緩刑
    期間付保護管束，期使被告於義務勞務過程及保護管束期間
    ，確切培養正確之法治觀念。至於被告等究應向何政府機關
    、政府機構、行政法人、社區或其他符合公益目的之機構或
    團體提供義務勞務，屬執行之問題，應由執行檢察官斟酌全
    案情節及各政府機關、政府機構、行政法人、社區或其他符
    合公益目的之機構或團體之需求，妥為指定，附此敘明。
  (四)扣案之盜版遊戲光碟232 片，係侵害他人著作財產權之物，
    部分亦係被告犯商標法第82條之罪所販賣之物，不問屬於犯
    人與否，均應依著作權法第98條及商標法第83條規定，宣告
    沒收之。至於在臺中市○○區○○街27號「正大玩具店」扣
    得之遊戲目錄2 本、訂購單2 張、帳冊3 本及電腦主機1 台
    （含1 台DVD 燒錄器），係「正大玩具店」負責人「賴先生
    」所有，業據被告供述在卷（見偵卷第26頁），並非被告2
    人所有；另在臺中市○○區○○街37巷9 號205 室扣得之電
    腦主機1 台（含1 台DVD 燒錄器）及空白光碟片6 片，雖係
    被告陳嘉勛所有（見偵卷第26頁），惟並無證據證明係供被
    告犯罪所用之物，爰不予宣告沒收。
四、應適用之法條：
  (一)刑事訴訟法第273 條之1 第1 項、第299 條第1 項前段、第
    310 條之2 、第454 條第1 、2 項。
  (二)著作權法第91條之1 第3 項、第98條，商標法第82條、第83
    條。
  (三)刑法第11條、第28條、第216 條、第220 條、第210 條、第
    55條、第41條第1 項前段、第74條第1 項第1 款、第2 項第
    5 款、第93條第1 項第2 款。
五、本判決係依刑事訴訟法第310 條之2 、第454 條第1 項製作
    ，依法僅記載當事人欄、主文、犯罪事實、證據名稱以及應
    適用之法條，其中證據名稱部分，準用同法第454 條第2 項
    規定，逕引用起訴書之記載。
六、如不服本判決，應自判決送達之日起10日內，向本院提起上
    訴。
本案經檢察官張國強到庭執行職務。
中    華    民    國    100    年    8    月    25    日
                  刑事第六庭    法  官  黃佩韻
以上正本證明與原本無異。
如不服本判決，應於收受判決後10日內向本院提出上訴書狀，並
應敘述具體理由。其未敘述上訴理由者，應於上訴期間屆滿後20
日內向本院補提理由書（均須按他造當事人之人數附繕本）「切
勿逕送上級法院」。告訴人或被害人如對本判決不服者，應具備
理由請求檢察官上訴，其上訴期間之計算係以檢察官收受判決正
本之日期為準。
                                書記官  廖健雄
中    華    民    國    100    年    8    月    25    日
附錄論罪科刑法條
著作權法第91條之1
擅自以移轉所有權之方法散布著作原件或其重製物而侵害他人之
著作財產權者，處3 年以下有期徒刑、拘役，或科或併科新臺幣
50萬元以下罰金。
明知係侵害著作財產權之重製物而散布或意圖散布而公開陳列或
持有者，處3 年以下有期徒刑，得併科新臺幣7 萬元以上75萬元
以下罰金。
犯前項之罪，其重製物為光碟者，處6 月以上3 年以下有期徒刑
，得併科新臺幣20萬元以上2 百萬元以下罰金。但違反第87條第
4 款規定輸入之光碟，不在此限。
犯前2 項之罪，經供出其物品來源，因而破獲者，得減輕其刑。
商標法第81條
未得商標權人或團體商標權人同意，有下列情形之一者，處3 年
以下有期徒刑、拘役或科或併科新臺幣20萬元以下罰金：
一、於同一商品或服務，使用相同之註冊商標或團體商標者。
二、於類似之商品或服務，使用相同之註冊商標或團體商標，有
    致相關消費者混淆誤認之虞者。
三、於同一或類似之商品或服務，使用近似於其註冊商標或團體
    商標之商標，有致相關消費者混淆誤認之虞者。
商標法第82條
明知為前條商品而販賣、意圖販賣而陳列、輸出或輸入者，處1
年以下有期徒刑、拘役或科或併科新臺幣5 萬元以下罰金。
商標法第83條
犯前2 條之罪所製造、販賣、陳列、輸出或輸入之商品，或所提
供於服務使用之物品或文書，不問屬於犯人與否，沒收之。
中華民國刑法第210條
偽造、變造私文書，足以生損害於公眾或他人者，處5年以下有
期徒刑。
中華民國刑法第216條
行使第210 條至第215 條之文書者，依偽造、變造文書或登載不
實事項或使登載不實事項之規定處斷。
中華民國刑法第220條
在紙上或物品上之文字、符號、圖畫、照像，依習慣或特約，足
以為表示其用意之證明者，關於本章及本章以外各罪，以文書論
。
錄音、錄影或電磁紀錄，藉機器或電腦之處理所顯示之聲音、影
像或符號，足以為表示其用意之證明者，亦同。
附件：